臺灣高等法院臺南分院刑事裁定
110年度毒抗字第271號
抗  告  人  甲○○


上列抗告人因違反毒品危害防制條例案件，不服臺灣雲林地方法
院中華民國110年3月5日裁定（109年度毒聲字第172號），提起
抗告，本院裁定如下：
    主  文
抗告駁回。
    理  由
一、原裁定意旨略以：抗告人即被告甲○○於民國109年7月19日凌
    晨1時10分許，為警採集其尿液檢體，嗣送請立人醫事檢驗
    所檢驗，先以酵素免疫法（EIA）為初步檢驗，結果呈海洛
    因類、安非他命類陽性反應，再以液相層析串聯質譜法為確
    認檢驗，結果呈安非他命、甲基安非他命、嗎啡、可待因之
    陽性反應等事實，有查獲施用（持有）毒品案件經過情形紀
    錄表、應受尿液採驗人尿液檢體採集送驗紀錄表、代號與真
    實姓名對照表、委託檢驗尿液代號與真實姓名對照認證單、
    立人醫事檢驗所109年8月3日報告編號00000000000號濫用藥
    物尿液檢驗報告各一份在卷可稽。被告於警詢及偵查時亦坦
    認：伊係於109年7月18日下午3時許，以將海洛因摻水後置
    入針筒，再注射血管之方式，施用第一級毒品海洛因一次，
    另以將甲基安非他命置入玻璃球內，以打火機點火燒烤吸食
    其所產生煙霧之方式，分別施用海洛因及甲基安非他命等語
    ，足見被告排放之尿液中，確含有施用海洛因、甲基安非他
    命後可產生之代謝物嗎啡、可待因、甲基安非他命、安非他
    命，且代謝物濃度均已超出衛生福利部公告之閾值，堪認被
    告有於前揭時、地分別施用第一、二級毒品之犯行甚明。而
    被告前因施用毒品案件，經臺灣雲林地方檢察署檢察官以10
    7年度毒偵字第730號為附命完成戒癮治療之緩起訴處分，緩
    起訴期間為2年，於107年6月21日確定，嗣被告於指定期間
    已按規定履行完成戒癮治療之執行，並經該署觀護人於109
    年4月8日簽報檢察官將前開觀護案件結案，有觀護人製作之
    簽呈可查（107年度緩字第676號卷第12頁），足見被告業於
    109年4月8日完成檢察官附命完成戒癮治療之戒毒處遇。堪
    認被告事實上已接受等同「觀察、勒戒」之處遇，且該處遇
    亦已履行完成，而被告係於完成上述戒癮治療後3年內再犯
    本案施用第一、二級毒品案件，參照最高法院109年度台非
    字第76號、第77號判決意旨，應依毒品危害防制條例第23條
    第2項規定追訴處罰。從而，檢察官以被告施用第一、二級
    毒品之犯行為由，爰引毒品危害防制條例第20條第1項、第3
    項規定，聲請裁定將被告送勒戒處所觀察、勒戒，於法尚有
    未合，乃裁定駁回檢察官之聲請。
二、抗告意旨略以：被告於遭警方搜查時，已坦承施用毒品，並
    自願配合警方偵辦，於偵查時亦坦承不諱，故經檢察官聲請
    觀察、勒戒，被告也虛心接受，願於勒戒期間戒除毒癮，而
    依最高法院刑事大法庭109年度台上大字第3826號裁定意旨
    ，被告於88年間經觀察、勒戒並經檢察官為不起訴處分確定
    ，迄今已逾3年，故檢察官聲請裁定令被告觀察、勒戒，並
    無不當，且被告現尚於緩起訴處分中（臺灣雲林地方檢察署
    108年度偵字第1460號），緩起訴期間自109年2月3日起至11
    1年2月2日止，是被告自應再受觀察、勒戒，請給予被告繼
    續緩起訴處分之機會等語。
三、按109年7月15日修正生效之毒品危害防制條例20條第3項、
    第23條第2項，各規定：「依前項規定為觀察、勒戒或強制
    戒治執行完畢釋放後，3年後再犯第10條之罪者，適用前2項
    之規定」、「觀察、勒戒或強制戒治執行完畢釋放後，3年
    內再犯第10條之罪者，檢察官或少年法院（地方法院少年法
    庭）應依法追訴或裁定交付審理」，此次修正乃考量施用毒
    品者具「病患性犯人」之特質，放寬觀察、勒戒或強制戒治
    制度之適用時機（立法理由參照），將追訴條件由觀察、勒
    戒或強制戒治執行完畢釋放後5年內改為3年內；且該「3年
    後再犯」，只要本次再犯（不論修正施行前、後）距最近一
    次觀察、勒戒或強制戒治執行完畢釋放，已逾3年者，即該
    當而應再令觀察、勒戒，不因其間是否另犯第10條之罪經起
    訴、判刑或執行而受影響，俾落實此次寬厚刑事政策之變革
    （最高法院109年度台上大字第3826號裁定意旨參照）。準
    此，倘被告被訴施用毒品犯行，距最近一次觀察、勒戒或強
    制戒治執行完畢釋放出所，3年內再犯，檢察官即應依法追
    訴。
四、又毒品危害防制條例於97年4月30日修正公布、同年10月30
    日施行後，對於犯該條例第10條第1項、第2項之施用第一級
    或第二級毒品罪者，進入司法程序之戒癮治療方式，係採取
    第20條第1項、第2項規定「觀察、勒戒或強制戒治」及第24
    條第1項所定「附命完成戒癮治療之緩起訴處分」(下稱「附
    命緩起訴」)雙軌制，其目的同在給予施用毒品者戒毒自新
    機會。是以，被告既同意參加「戒癮治療」，並由檢察官採
    行「附命緩起訴」方式，且完成「附命緩起訴」所採用之戒
    癮治療完畢，自毋庸復行採取「觀察、勒戒或強制戒治」方
    式，重啟戒除毒癮以代替刑罰之處遇程序；被告既完成「附
    命緩起訴」之戒癮治療，事實上已接受等同「觀察、勒戒或
    強制戒治」執行完畢釋放之處遇；再者，被告施用第一級或
    第二級毒品罪，經裁定觀察、勒戒或強制戒治程序者，係以
    「觀察、勒戒或強制戒治」執行完畢釋放後，起算再犯之期
    間，則被告係經「附命緩起訴」，依同一法理，應以經「附
    命緩起訴」並完成戒癮治療後，而非以「附命緩起訴」確定
    之日，起算再犯之期間（最高法院109年度台非字第76、77
    號判決意旨參照）。準此，倘被告被訴施用毒品犯行，距最
    近一次事實上已接受等同「觀察、勒戒或強制戒治」執行完
    畢釋放之處遇後，3年內再犯，檢察官亦應依法追訴。
五、查被告前因施用毒品案件，經臺灣雲林地方法院以88年度毒
    聲字第1607號裁定送勒戒處所觀察、勒戒後，認無繼續施用
    毒品之傾向而釋放，並經臺灣雲林地方檢察署檢察官以88年
    度毒偵字第5544號為不起訴處分，之後被告雖曾多次因毒品
    案件經法院判處罪刑確定並因而入監執行，然均未再受觀察
    、勒戒或強制戒治處分，嗣於107年間，被告因施用毒品案
    件，經臺灣雲林地方檢察署檢察官以107年度毒偵字第730號
    為附命完成戒癮治療之緩起訴處分，緩起訴期間為2年，於1
    07年6月21日確定，被告於指定期間已按規定履行完成戒癮
    治療之執行，並經該署觀護人於109年4月8日簽報檢察官將
    前開觀護案件結案，此有臺灣高等法院被告前案紀錄表在卷
    可查，並經原審調取該案緩起訴處分執行卷查核無誤，則被
    告既已完成戒癮治療，事實上已接受等同「觀察、勒戒或強
    制戒治」執行完畢釋放之處遇，其於完成戒癮治療後3年內
    再為本次施用毒品犯行，揆諸前揭說明，檢察官自應依法追
    訴。原審因而裁定駁回檢察官之聲請，核無違誤之處。抗告
    意旨雖援引最高法院109年度台上大字第3826號裁定意旨，
    謂本案應再送觀察、勒戒云云，然前開裁定並未涉及類如本
    案前經檢察官為附命戒癮治療緩起訴處分，並已完成戒癮治
    療之情形，抗告意旨以上開裁定為據，指摘原裁定不當，尚
    無足取。又被告固曾另因施用毒品案件，經臺灣雲林地方檢
    察署檢察官以108年度毒偵字第1460號為附命戒癮治療之緩
    起訴處分，緩起訴期間自109年2月3日起至110年2月2日止，
    然該緩起訴處分附命之戒癮治療並未完成，且因被告於緩起
    訴期間故意更犯有期徒刑以上之罪，該緩起訴處分業經檢察
    官於110年2月26日以110年度撤緩字第255號撤銷，有上開撤
    銷緩起訴處分書及被告前案紀錄附卷可參，是無論如何，被
    告均無再進行戒癮治療之可能，抗告意旨以此為由請求撤銷
    原裁定，亦無從准許。
六、從而，原裁定並無違誤，抗告意旨仍執前詞指摘原裁定不當
    ，並無理由，應予駁回。
據上論斷，應依刑事訴訟法第412條，裁定如主文。
中　　華　　民　　國　　110 　年　　4 　　月　　19　　日
                  刑事第七庭    審判長法  官  吳勇輝
                                      法  官  吳錦佳
                                      法  官  周紹武
以上正本證明與原本無異。
不得再抗告。
　　　　　　　　　　　　　　　　　　　書記官  楊宗倫 　
中　　華　　民　　國　　110 　年　　4 　　月　　19　　日